臺灣高等法院交通事件裁定　　　　　　　　　　 九十三年度交抗字第一六六號
　　抗　告　人　甲○○
右抗告人因違反道路交通管理處罰條例案件，不服臺灣板橋地方法院九十二年度交聲
字第一八三五號，中華民國九十三年一月十五日裁定，提起抗告，本院裁定如左：
    主  文
抗告駁回。
    理  由
一、按「汽車行駛至交岔路口，其行進、轉彎，應依左列規定：．．．六、轉彎車應
    讓直行車先行。但直行車尚未進入交岔路口，而轉彎車已達中心處開始轉彎，直
    行車應讓轉彎車先行」、「汽車駕駛人轉彎時，有左列情形之一者，處二百元以
    上六百元（銀元）以下罰鍰：六、轉彎車不讓直行車先行，或直行車尚未進入交
    岔路口，而轉彎車己達中心處開始轉彎，直行車不讓轉彎車先行者」、「汽車駕
    駛人，駕駛汽車違反道路交通安全規則，因而肇事致人受傷者，吊扣其駕駛執照
    三個月至六個月」，道路交通安全規則第一百零二條第一項第六款、道路交通管
    理處罰條例第四十八條第六款、第六十一條第三項分別規定甚明。
二、本件原裁定認異議人即受受處分人於民國九十二年八月三十日二十三時許駕駛車
    牌五Ｎ─三八０號營業用小客車，沿臺北市○○○路內側車道北向南行駛至杭州
    南路口時，其右側車身與沿對向第三車道南向北方向行駛之ＢＤＥ─一九七號重
    型機車前車頭撞及而肇事，經警舉發「左轉彎車未讓直行車先行」、「違反道路
    交通安全規則肇事致人受輕傷」之舉發違規事實，乃據道路交通管理處罰條例第
    四十八條第六款、第六十一條第三項裁決「罰鍰新台幣九百元，吊扣駕駛執照三
    個月，並依第六十三條第一項記違規點數一點」。異議人則以：伊於案發路口打
    左方向燈暫停等對方直行車先行後，見無直行車才慢慢向東往杭州南路左轉，莫
    大的路口我已過四分之三，忽然由張晉銘從遠處騎乘車牌ＢＤＥ─一九七號重型
    機車時速約一百公里以上，也沒踩煞車，從伊車右方直衝撞到我車右邊，本件肇
    事原因應係張晉銘超速及未讓我先行，伊並無過失亦未違反交通規則，已盡注意
    之能事云云。然查，本件發生車禍情形業據異議人於臺北市政府警察局交通事故
    談話時及原審訊問時陳述明確（見原審卷第二一、三二、三三、三五、三七頁）
    ，核與證人張晉銘陳述意旨相同（見原審卷第二二頁、第三三至三五頁），並有
    臺北市○○○○○道路交通事故現場圖、交通事故補充資料表、交通事故談話紀
    錄表等資料在卷足稽（見原審卷第八至二二頁），自堪信為真正。據此，異議人
    於右開時、地左轉時，即應遵守上開規定。依抗告人與證人張晉銘共同簽名之『
    交通事故現場圖』及『道路交通事故補充資料表』、『談話紀錄表』所示，羅斯
    福路為四線車道之道路，證人張晉銘沿臺北市○○○路由南向北方向之第三車道
    行駛，是兩車撞擊地點應係在羅斯福路由南向北方向之第三車道上。證人張晉銘
    證稱，伊看得到異議人駕駛之車輛，則異議人亦應得以注意到對向車道由證人張
    晉銘所騎乘之直行車，異議人主張沒有見到直行車云云，顯不足採。且所謂「中
    心處」係指羅斯福路之分隔島與杭州南路之中心線垂直交會之中心點，依前開『
    交通事故現場圖』所示，營業用小客車距離杭州南路右側路邊為二點七公尺處及
    三點五公尺，異議人是否係已達中心處始開始轉彎？顯有疑問。縱異議人於已達
    中心處開始轉彎，惟羅斯福路為四車道道路，異議人仍應注意先讓對向車道之第
    二、三、四車道之直行車先行，否則異議人於中心處轉彎時，所有四車道之直行
    車均先讓左轉彎車先行，若此時第二、三、四車道之車輛已進入該交叉路口時，
    亦須先讓轉彎車先行顯不合理，是異議人駕駛之車輛雖已通過該對向第一、二車
    道，但在未進入第三車道中心處時仍應先讓行駛於第三車道由張晉銘騎乘之直行
    車先行。異議人應有左轉彎車未讓直行車先行之違規事實，異議人否認違規，自
    非可信；又張晉銘因異議人右開違規，致受有手腳多處挫傷之傷害，復據異議人
    與張晉銘一同簽認，併有臺北市政府警察局中正二分局交通分隊交通事故補充資
    料表可按（見原審卷第二０頁），亦見異議人確有駕駛汽車違反道路交通安全規
    則，因而肇事致人受傷之事實。至證人張晉銘雖自陳：車速約七十公里至八十公
    里間，另涉有超速行駛之違規，對本件車禍之發生同有過失，但此僅屬民事損害
    賠償過失相抵，或供刑事責任量刑之參考事由而已，與本件異議人所受裁罰事由
    無涉，尚難據以為有利異議人之認定。是異議人所有之營業用小客車有於前述時
    地左轉彎車未讓直行車先行、違反道路交通安全規則肇事致人受輕傷之違規事實
    ，灼然甚明。異議人上開辯解，顯係卸責之詞，並不足採。本件事證明確，異議
    人有上開營業用小客車有左轉彎車未讓直行車先行、違反道路交通安全規則肇事
    致人受輕傷之違規事實，灼然甚明。異議人上開辯解，顯係卸責之詞，並不足採
    。從而原處分機關依違反道路交通管理處罰條例第四十八條第六款、第六十一條
    第三項裁決罰鍰九百元，吊扣駕駛執照三個月，並依第六十三條第一項記違規點
    數一點，核無不當，認異議人聲明異議為無理由，予以駁回。
三、抗告意旨略以：(一)伊當時駕車左轉，已過了路口四分之三，張晉銘以約一百公里
    以上之時速，未踩煞車衝撞到伊車右邊，伊並無過失，亦未違反交通規則，已盡
    應注意之能事。張晉銘雖自稱時速七十至八十公里，但上開路段時速限制為五十
    公里，顯仍違規超速，本件車禍，張晉銘應負全部之過失責任，伊未違反交通規
    則，亦無過失責任。(二)現場圖所畫的事故地點在羅斯福路的第四車道上，為何圖
    的下方寫的是在第三車道，當時是張晉銘直接撞伊之車，非如現場圖下方所載，
    係伊車前葉子板與張晉銘之機車車頭擦撞，警員拿現場圖給伊簽名時，因伊年已
    六十幾歲，當時沒戴老花眼鏡，未注意當時有沒有寫這些字，伊只看事故地點之
    位置是對的就簽名。直到原審裁決後，伊戴眼鏡始知有誤差，當時張晉銘之車尚
    未進入路口，伊車已將進入杭州南路，眼睛看著杭州南路前方，沒有看到張晉銘
    從何處撞過來，且伊已進入第四車道，只差０．九公尺就進入杭州南路，而張晉
    銘應是行駛第四車道才會撞到伊之車，此有事故現場圖可證，可證伊應無過失責
    任云云。
四、經查：(一)依交通事故現場圖及道路交通事故補充資料表、談話紀錄表所示，雖二
    車倒地之位置已在羅斯福路第四車道上，惟該處距羅斯福路路口僅二．七公尺，
    顯然機車已快通過路口，而抗告人所駕營業小客車則未達路口中心處即已左轉，
    因之，張晉銘所騎機車為閃躲營業小客車，偏向第四車道行駛，應可預期，則二
    車擦撞後停倒在第四車道上，應與事實相符；是張晉銘於警到場處理訊問時，稱
    其係沿臺北市○○○路由南向北方向之第三車道行駛，應足採信，而道路交通事
    故現場圖及其上之肇事經過摘要記載，應無違誤，與抗告人當時未戴老花眼鏡，
    未詳看內容即簽名應不生影響。(二)本件交通事故，抗告人所駕之車有未達路口中
    心線即搶先左轉，未讓直行車先行之違規事實，機車騎士張晉銘縱亦有超速行駛
    之違規行為，亦屬過失相抵或刑責減輕之事由，惟無解於抗告人之過失之責，原
    審就此已論述甚明，且核無不合。(三)抗告人仍執伊無過失，張晉銘應負全部過失
    之責提起本件抗告，應認為無理由。
五、綜上所述，抗告人有上揭駕駛營業用小客車之違規事實明確，原審因認原處分機
    關依道路交通管理處罰條例第四十八條第六款、第六十一條第三項、第六十三條
    第一項裁處抗告人罰鍰九百元，吊扣駕駛執照三個月，並記違規點數一點，並無
    不當，而駁回抗告人於原審之異議，揆諸前揭說明，抗告人之抗告為無理由，應
    予駁回。
據上論結，應依道路交通案件處理辦法第二十六條，刑事訴訟法第四百十二條，裁定
如主文。
中　　　華　　　民　　　國　　九十三　　年　　　三　　　月　　 十五 　　日
                              臺灣高等法院交通法庭
                                  審判長法  官  葉　騰　瑞
                                        法  官  莊　明　彰
                                        法  官  劉　壽　嵩
右正本證明與原本無異。
不得再抗告。
                                        書記官  廖　婷　璇
中　　　華　　　民　　　國　　九十三　　年　　　三　　　月　　 十八 　　日
